臺灣板橋地方法院刑事裁定　　　　　　 94年度交聲字第846號
原處分機關　交通部公路總局臺北區監理所蘆洲監理站
異　議　人
即受處分人　甲○○
上列異議人即受處分人因違反道路交通管理處罰條例案件，對於
交通部公路總局臺北區監理所蘆洲監理站中華民國94年4 月27日
所為之處分（原處分案號：蘆監二字第裁46-ABW456149號）聲明
異議，本院裁定如下：
    主  文
異議駁回。
    理  由
一、原處分機關處分意旨略以：異議人即受處分人甲○○所有拼
    裝車於民國94年4月14日下午6時10分許，在臺北市○○○路
    、興隆路口，經臺北市政府警察局文山第二分局交通分隊舉
    發「拼裝車未經核准領用牌證行駛」之違規，並移送原處分
    機關，原處分機關即依道路交通管理處罰條例第12條第1項
    第2款、第2項，裁處異議人即受處分人罰鍰新臺幣（下同）
    3,600元，前開車輛並沒入之，罰鍰限於93年5月27日前繳納
    ，且載明罰鍰逾期不繳納之處分。
二、異議人即受處分人異議意旨則以：異議人即受處分人甲○○
    駕駛電動三輪車以拾荒維生，於94年4月14日下午在燈號為
    左轉燈時跟著汽車由臺北市○○○路左轉興隆路時，為警攔
    下開單。然拼裝三輪車既不是汽車，也不是機車，法律上也
    沒規定三輪車不能像汽車一樣左轉，異議人即受處分人只知
    道跟著燈號走是正確的。若認三輪車不能上路，但現在在三
    重市、臺北市，約有好幾百臺三輪車在行駛，他們也不合法
    吧，為何他們都沒事，三重市尚且有維修三輪車的店，若不
    合法為何還能營業？若認不合法，應該將其他人全都抓起來
    ，不應只抓其而已。而聲明異議，請求撤銷原處分等語。
三、按拼裝車輛未經核准領用牌證行駛，或已領用牌證而變更原
    登檢規格、不依原規定用途行駛者，處車輛所有人新臺幣
    3,600元以上10,800元以下罰鍰，並禁止其行駛；前款車輛
    並沒入之，道路交通管理處罰條例第12條第1項第2款、第2
    項分別定有明文。有關拼裝車輛之管理與取締之源由，係65
    年間台灣省政府依據行政院於第1392次與第1393次院會對於
    農村使用無照拼裝車輛的限制應予放寬之指示，由各縣、市
    政府農政單位核發「臨時使用牌證」，並期能有效實施管制
    拼裝車輛起見，訂定「台灣省農村拼裝運輸工具管理要點」
    。依該要點第3點規定，所稱農村拼裝運輸工具如左：現有
    無照之三輪或四輪載貨拼裝機動車輛。在農村運輸車輛未正
    式產銷前之過渡時期經報准指定工廠改裝之四輪機動車輛；
    另其登檢規格係依該要點第4點規定，依汽缸排氣量、載重
    量、車廂全長、寬等項目登檢後，發給「臨時使用證」。嗣
    後臺灣省政府為加強管理及取締拼裝車輛，復於72年7月21
    日修正訂定為「台灣省拼裝車輛管理及取締要點」。依前揭
    要點第2點規定：「本要點所稱拼裝車輛，指有使用牌證及
    無使用牌證之拼裝機動車輛。有使用牌證拼裝車輛變更原登
    檢規格，視同無使用牌證拼裝車輛處理。」。嗣因臺灣省政
    府功能業務與組織調整，已自88年7月1日起停止適用，對於
    該等車輛之管理回歸相關法令，即縣市政府如認為該等車輛
    於農村仍有需要，依地方制度法之規定，制定自治法規管理
    。揆諸道路交通管理處罰條例前開規定之立法目的，係因拼
    裝車本身並非合格之車廠生產，而係拼裝而成，然車輛係供
    行駛用之交通工具，本具有危險性，故國內製造之車輛應繳
    驗出廠證明、貨物稅完（免）稅證明書等，且應經交通部規
    格審查合格，公路監理機關並依相關規定登記檢驗合格後始
    得發照，爾後並應定期檢驗，而在未經使用牌證之拼裝車並
    未經上開檢驗發照程序，其後復未經定期檢驗，其車輛本身
    之安全性顯已堪慮，一旦行駛，對於往來車輛、行人安全，
    行車交通秩序之維護，甚至拼裝車駕駛人本人之安全均有嚴
    重影響，是為維護交通秩序及往來車輛、行人、拼裝車輛駕
    駛人之安全，未經核准檢驗之拼裝車自不得允許其行駛，倘
    未經核准領有牌證之拼裝車行駛者，即科以罰鍰。而對於未
    經核准領用牌證之拼裝車一經有行駛之行為，因僅科以罰鍰
    ，而不予沒入，勢將繼續行駛，對於前開目的自無從達成，
    是為免行為人再次行駛拼裝車，除科以罰鍰外，立法者並考
    量沒入該拼裝車，以收取締之效。前開規定係為維護他人行
    動之安全、自由及交通秩序之公共利益，自有其必要性。
四、經查：異議人即受處分人於94年4月14日下午6時10分許，駕
    駛其所有之三輪拼裝車行駛於臺北市○○○路、興隆路口，
    因該三輪拼裝車未經核准領用牌證行駛違規，嗣經警攔停舉
    發之事實，有臺北市政府警察局94年4月14日北市警交大字
    第ABW456149號舉發違反道路交通管理事件通知單影本乙紙
    附卷可稽，復為異議人即受處分人所不爭執。而由本件異議
    人即受處分人所有之車輛照片以觀，該車輪數三輪，車頭為
    機車車頭，組裝方向盤為控制方向之工具，騎乘處上方架設
    鐵蓋為棚，後方架設搭載貨物之鐵架，應屬拼裝車輛，有採
    證照片乙幀附卷可稽，異議人即受處分人對於前開車輛為拼
    裝車且無牌證乙節亦無爭執。異議人即受處分人所有之車輛
    既屬拼裝車輛，並有行駛之行為，揆諸前開說明，原處分機
    關依法裁罰，於法並無違誤。至於異議人即受處分人雖辯稱
    三重市、臺北市，約有好幾百臺三輪車在行駛，若認不合法
    ，應該將其他人全都抓起來，不應只抓其而已云云。然違反
    法令之行為不受法律之保障，亦應不得主張有行政法上平等
    原則之適用而逃避處罰，當無借詞他人同有違規行為，卻未
    受取締、處罰，而得主張自己同類違規行為應予比照之餘地
    ，從而異議人即受處分人前開所辯無礙其違規行為之可罰性
    。又縱使異議人即受處分人生活困頓，亦不得執此為免罰之
    事由。原處分機關依法裁罰，亦無不當。綜上所述，本件異
    議為無理由，應予駁回。
據上論斷，依道路交通案件處理辦法第19條，裁定如主文
中　　華　　民　　國　　94　　年　　6 　　月　　29　　日
                  交通法庭  法　官     張宏節
上列正本與原本無異。
如不服本裁定，應於送達後5日內，向本院提出抗告狀。
                            書記官     鄧順生
中　　華　　民　　國　　94　　年　　6 　　月　　29　　日
